【裁判字號】    98,訴,164
【裁判日期】    981009
【裁判案由】    準強盜等
【裁判全文】
臺灣士林地方法院刑事判決               98年度訴字第164號
公  訴  人  臺灣士林地方法院檢察署檢察官
被      告  丁○○
                      房
選任辯護人  吳柏興律師
上列被告因準強盜等案件，經檢察官提起公訴（98年度偵字第63
4 號、98年度偵字第2492號），本院判決如下：
    主  文
丁○○於夜間侵入住宅竊盜，共伍罪，各處有期徒刑陸月；又於
夜間侵入住宅竊盜，處有期徒刑捌月；應執行有期徒刑壹年陸月
，緩刑參年。
    事  實
一、丁○○因缺錢花用，竟意圖為自己不法之所有，而為下列行
    為：
  (一)於民國97年8 月21日晚間9 時許，明知臺北縣淡金路4 段54
    2 巷67號為有人居住之學生宿舍（集合式公寓住宅，以下同
    ），而以自該宿舍大門進入之方式侵入，並於該處1 樓B104
    室房門口，徒手竊取庚○○所有之勃肯牌黑褐色休閒鞋1 雙
    得逞後逃逸。
  (二)又於97年8 月23日晚間8 時許，明知臺北縣淡金路4 段542
    巷85號為有人居住之學生宿舍，而以自該宿舍大門進入之方
    式侵入，並於該處2 樓203 室房門口，徒手竊取己○○所有
    之Timberland 牌米黃色登山鞋1 雙得逞後逃逸。
  (三)再於97年10月2 日晚間7 時許，明知臺北縣淡金路4 段542
    巷36弄5 號為有人居住之學生宿舍，而以自該宿舍大門進入
    之方式侵入，並於該處3 樓308 室房門口，徒手竊取丙○○
    所有之NIKE牌黑藍色球鞋1 雙得逞後逃逸。
  (四)復於97年10月14日晚間11 時許，明知臺北縣淡金路4 段542
    巷67號為有人居住之學生宿舍，而以自該宿舍大門進入之方
    式侵入，並於該處1 樓B108室房門口，徒手竊取辛○○所有
    之Adidas 牌白灰色球鞋1 雙得逞後逃逸。
  (五)另於97年12月7 日晚間8 時許，明知臺北縣淡金路4 段542
    巷42弄15號為有人居住之學生宿舍，而以自該宿舍大門進入
    之方式侵入，並於該處2 樓208 室房門口，徒手竊取甲○○
    所有之Converse牌黑色球鞋1 雙得逞後逃逸。
  (六)復於97年12月18日晚間7 時20分許，明知臺北縣淡水鎮○○
    路○ 段542 巷36弄11號為有人居住之學生宿舍，而自該宿舍
    大門進入之方式侵入，並於該處1 樓112 室房門口，徒手竊
    取乙○○、戊○○分別擺放於房間門外之Timberland牌黃色
    登山鞋及Vans牌黑色球鞋各1 雙，得手後躲藏於該宿舍共用
    之廁所內，惟遭乙○○等人發覺擒住，嗣丁○○趁隙逃離現
    場，經乙○○與戊○○合力追捕後，三人發生拉扯，致乙○○因而受有右側臉、頸磨傷或擦傷之傷害，戊○○因而受有
    左側第三手指挫傷之傷害（傷害部分均經撤回告訴，詳後述
    ），嗣經乙○○、戊○○制伏丁○○並報警，始悉上情。
二、案經乙○○、戊○○、庚○○、己○○、丙○○、辛○○、
    甲○○訴由臺北縣政府警察局淡水分局報告臺灣士林地方法
    院檢察署檢察官偵查起訴。
    理  由
壹、程序方面：
    按證人、鑑定人依法應具結而未具結者，其證言或鑑定意見
    ，不得作為證據；又被告以外之人於審判外之言詞或書面陳
    述，除法律有規定者外，不得作為證據，惟被告以外之人於
    審判外之陳述，雖不符刑事訴訟法第159 條之1 至第159 條
    之4 之規定，而經當事人於審判程序同意作為證據，法院審
    酌該言詞陳述作成時之情況，認為適當，亦得為證據，當事
    人、代理人或辯護人於法院調查證據時，知有第159 條第1
    項不得為證據之情形，而未於言詞辯論終結前聲明異議者，
    視為有前項之同意，刑事訴訟法第158 條之3 、第159 條第
    1項、第159 條之5 分別定有明文。經查：
  (一)證人即告訴人乙○○、戊○○於偵查中所為之證述，均未依
    法具結，依上揭法條自不得作為證據。
  (二)證人即告訴人乙○○、戊○○、庚○○、己○○、丙○○、
    辛○○、甲○○於警詢中所為之陳述，以及乙○○、戊○○
    馬偕紀念醫院淡水分院乙種診斷證明書2 紙、贓物認領保管
    單5 紙，雖屬傳聞證據，然公訴人、被告、辯護人迄至言詞
    辯論終結前均不爭執其證據能力，亦未再聲明異議，本院審
    酌上開證據資料製作時之情況，尚無違法不當及證明力明顯
    過低之瑕疵，亦認為以之作為證據應屬適當，揆諸刑事訴訟
    法第159 條之5 之規定，亦認前揭證據資料均有證據能力。
貳、實體方面：
一、
  (一)上揭犯罪事實，業據被告丁○○於本院審理時坦承不諱（見
    本院卷第55頁），且分別經如下告訴人指述被告之行竊情節
    ，至為明確：
  證人即告訴人庚○○於警詢中證稱：伊所有之勃肯牌黑褐色
    休閒鞋1 雙，於97年8 月21日晚間9 時許，在臺北縣淡金路
    4 段542 巷67號1 樓B104室房門口遭竊，當時宿舍前大門未
    上鎖，致竊賊侵入竊取得逞等語（見98年度偵字第2492號卷
    第8 頁至第10頁）。
  證人即告訴人己○○於警詢中證稱：伊所有之Timberland牌
    米黃色登山鞋1 雙，於97年8 月23日晚間8 時許，在臺北縣
    淡金路4 段542 巷85號2 樓203 室房門口遭竊，當時宿舍前
    大門未上鎖，致竊賊侵入竊取得逞等語（見98年度偵字第24
    92號卷第11頁至第13頁）。
  證人即告訴人丙○○於警詢中證稱：伊所有之NIKE牌黑藍色
    球鞋1 雙，於97年10月2 日晚間7 時許，在臺北縣淡金路4
    段542 巷36弄5 號3 樓308 室房門口遭竊，當時宿舍前大門
    未上鎖，致竊賊侵入竊取得逞等語（見98年度偵字第2492號
    卷第14頁至第16頁）。
  證人即告訴人辛○○於警詢中證稱：伊所有之Adidas牌白灰
    色球鞋1 雙，於97年10月14日晚間11時許，在臺北縣淡金路
    4 段542 巷67號1 樓B108室房門口遭竊，當時宿舍前大門未
    上鎖，致竊賊侵入竊取得逞等語（見98年度偵字第2492號卷
    第17頁至第19頁）。
  證人即告訴人甲○○於警詢中證稱：伊所有之Converse牌黑
    色球鞋1 雙，於97年12月7日晚間8 時許，在臺北縣淡金路4
    段542 巷42弄15號2 樓208 室房門口遭竊，當時宿舍前大門
    未上鎖，致竊賊侵入竊取得逞等語（見98年度偵字第2492號
    卷第20頁至第22頁）。
  證人即告訴人乙○○於警詢及本院審理時證述：當天伊在臺
    北縣淡水鎮○○路○ 段542 巷36弄11號1 樓112 室外走廊要
    穿鞋子時，發現伊放在房間門口之Timberland牌黃色鞋子不
    見，伊同學戊○○之黑色鞋子1 雙也失竊，後來有人在廁所
    發現被告以及戊○○遭竊之鞋子…等語（見98年度偵字第63
    4 號卷第9 頁至第10頁、本院卷第55頁至第63頁）
  證人即告訴人戊○○於警詢及本院審理時證述：當天伊同學
    乙○○發現其鞋子不見，伊隨即發現伊放在房間門口之Vans
    牌黑色鞋子也不見，伊尋找途中發現鞋子被放在廁所，當時
    被告躲在廁所裡，等被告出來之後，伊等一起抓住被告，伊
    也在廁所馬桶下發現乙○○之鞋子…等語（見98年度偵字第
    634 號卷第11頁至第12頁、本院卷第63頁至第68頁）。
  (二)此外，復有贓物認領保管單5 紙及照片、告訴人乙○○、戊○○當庭所繪製之建築物圖在卷可憑（見98年度偵字第2492
    號卷第23頁至第24頁、第25頁至第26頁、第27頁至第28頁、
    第29頁至第30頁、第31頁至第32頁、本院卷第81頁至第82頁
    ）。
  (三)綜合上開該等事證參互以析，堪認被告任意性自白與事實相
    符，堪予採信，綜上，本案事證至為明確，被告竊盜等犯行
    堪以認定，應予依法論科。
二、被告雖自宿舍房間門口竊取鞋子，然所侵入之建築物均為有
    人居住之學生宿舍，係屬集合式之公寓住宅，業經證人乙○○、戊○○、庚○○、己○○、丙○○、辛○○、甲○○等
    人證述明確，業如前述，核被告上開事實欄(一)至(六)所為，均
    係犯刑法第321 條第1 項第1 款夜間侵入住宅竊盜罪，公訴
    人以犯罪事實(一)至(六)係犯刑法第320 條第1 項之竊盜罪云云
    ，見解容有未洽，起訴法條應予變更，另犯罪事實(六)部分，
    公訴人認被告係犯刑法第329 條之準強盜罪，然按刑法第32
    9 條準強盜罪之規定，將竊盜或搶奪之行為人為防護贓物、
    脫免逮捕或湮滅罪證而當場施強暴、脅迫之行為，視為施強
    暴、脅迫使人不能抗拒而取走財物之強盜行為，乃因準強盜
    罪之取財行為與施強暴、脅迫行為之因果順序，雖與強盜罪
    相反，卻有時空之緊密連接關係，以致竊盜或搶奪故意與施
    強暴、脅迫之故意，並非截然可分，而得以視為一複合之單
    一故意，亦即可認為此等行為人之主觀不法與強盜行為人之
    主觀不法幾無差異；復因取財行為與強暴、脅迫行為之因果
    順序縱使倒置，客觀上對於被害人或第三人所造成財產法益
    與人身法益之損害卻無二致，而具有得予以相同評價之客觀
    不法。故擬制為強盜行為之準強盜罪構成要件行為，雖未如
    刑法第328 條強盜罪之規定，將實施強暴、脅迫所導致被害
    人或第三人不能抗拒之要件予以明文規定，惟必於竊盜或搶
    奪之際，當場實行之強暴、脅迫行為，已達使人難以抗拒之
    程度，其行為之客觀不法，方與強盜行為之客觀不法相當，
    而得與強盜罪同其法定刑（司法院大法官釋字第630 號解釋
    、最高法院96年度臺上字第4640號判決意旨參照），訊據被
    告固坦承有犯罪事實(六)之行竊事實，惟堅決否認有脫免逮捕
    ，施強脅手段，致使被害人乙○○、戊○○有難以抗拒之情
    節等語，且證人乙○○證稱：被告當時躲在廁所內不肯出來
    ，待被告出廁所後，伊有問被告是否為住在宿舍之人，以及
    在廁所做何事，但被告均無法解釋，伊等認為被告為竊取鞋
    子之人，因而抓住被告，當時伊也有發現伊鞋子被放在廁所
    馬桶下方，之後將被告抓到宿舍門口時，被告表示不會逃跑
    ，伊等相信而放開被告，但被告立即逃逸，伊與戊○○隨後
    追上去，並在田裡追到被告，當時被告與伊等都因重心不穩
    而跌倒，當下被告還想掙脫，但伊與戊○○各從一側用力抓
    住被告後，被告沒有再行掙脫，期間伊右臉與戊○○手指均
    有受傷，之後伊等就把被告帶回宿舍門口，不久警察來到現
    場，追逐被告過程中，被告並未使用任何工具或以肢體動作
    嚇阻，讓伊等無法抵擋抗拒或不敢追逐被告，而伊所受傷勢
    應為被告掙脫時手揮到導致，伊被竊之鞋子現場也有找回來
    等語（見98年度偵字第634 號卷第9 頁至第10頁、本院卷第
    55頁至第63頁），而證人戊○○亦證稱：被告趁伊等不注意
    時往巷子外跑，伊與乙○○追到田地裡，當時被告有掙扎反
    抗，並轉身扭動不讓伊等抓住，經過一段時間拉扯才抓住被
    告，而在制伏、追逐被告期間，伊手指不小心刮到，乙○○
    之右臉也有受傷，但被告並未對伊等使用工具，伊也未出現
    極難或不敢抵擋抗拒之情況，而伊左手第3 手指挫傷因血一
    直流，當天遂至馬偕醫院掛急診等語（見98年度偵字第634
    號卷第11頁至第12頁、本院卷第63頁至第68頁），依證人上
    開證述內容觀之，被告係為逃離現場而單純掙脫之行為，乙○○、戊○○雖於拉扯過程中受有傷害，惟此非被告積極之
    攻擊行為所造成，再參以當日證人乙○○、戊○○一同攔阻
    被告，並於制伏被告後送警查辦，期間被告並未以任何工具
    或肢體動作嚇阻渠等繼續進行追捕行為，自難論被告所為客
    觀上已達使人難以抗拒之程度，揆諸上開大法官會議解釋之
    意旨，尚不得以刑法第329 條之準強盜罪名相繩，是以，公
    訴意旨認被告犯罪事實(六)部分之犯行，構成刑法第329 條因
    脫免逮捕而當場施以強暴之準強盜罪，亦有誤會，惟其基本
    社會事實既屬同一，爰依刑事訴訟法第300 條變更起訴法條
    。被告犯罪事實(六)所為之一加重竊盜行為，侵害乙○○、戊○○2 人之財產法益，為想像競合犯，應依刑法第55條從一
    重論處，又被告所犯上開6 罪間，犯意各別，行為互殊，應
    予分論併罰。爰審酌被告多次竊盜、所竊物品價值，且於第
    6 次竊盜犯行遭發覺之際，竟為脫免逮捕於掙脫過程中，導
    致乙○○、戊○○受傷，對社會治安生不良影響，惟被告業
    與告訴人均達成和解，有和解書6 紙在卷可憑（見本院卷第
    24頁至第28頁、本院98年度審訴字第299 號卷第18頁），以
    及犯罪後坦承犯行，態度良好等一切情狀，分別量處如主文
    所示之刑，並定應執行刑，以示警懲，又被告未曾受有期徒
    刑以上刑之宣告，有臺灣高等法院被告全國前案紀錄表1 份
    在卷可憑，已如前述，且於上開犯行後，已深表悔悟，經此
    科刑教訓，應能知所警惕而無再犯之虞，本院因認所受刑之
    宣告以暫不執行為適當，併依刑法第74條第1 項第1 款之規
    定宣告緩刑3 年，以啟自新。
三、另公訴意旨雖略以：被告於上開第6 次行竊逃離現場之際，
    經乙○○與戊○○合力追捕後，三人發生拉扯，致乙○○因
    而受有右側臉、頸磨傷或擦傷之傷害，戊○○因而受有左側
    第三手指挫傷之傷害，因認被告涉有刑法第277 條第1 項之
    傷害罪云云，然查：
  (一)按告訴乃論之罪，告訴人於第一審辯論終結前得撤回其告訴
    ，又告訴經撤回者，應諭知不受理之判決，次按刑事訴訟法
    第161 條第4 項、第302 條至第304 條之判決，得不經言詞
    辯論為之。刑事訴訟法第238 條第1 項、第303 條第3 款、
    第307 條分別定有明文。
  (二)經查，本件被告經起訴書認觸犯刑法第277 條第1 項傷害罪
    ，依同法第287 條之規定，須告訴乃論，惟經告訴人乙○○
    、戊○○以書狀表明撤回告訴，有撤回告訴狀1 份在卷可憑
    （見本院98年度審訴字第299 號卷第18頁），告訴人既已撤
    回告訴，揆諸上揭法條，此部分本應為不受理之諭知，然公
    訴人認此與前揭已論罪科刑之部分為裁判上一罪之想像競合
    關係，爰不另為不受理判決之諭知，附此敘明。。
據上論斷，應依刑事訴訟法第299 條第1 項前段、第300 條，刑
法第321 條第1 項第1 款、第55條、第51條第5 款、第74條第1
項第1 款，刑法施行法第1 條之1 ，判決如主文。
本案經檢察官孟玉梅到庭執行職務
中    華    民    國    98    年    10    月    9    日
                  刑事第二庭審判長法  官  蔡明宏
                                  法  官  謝佳純
                                  法  官  劉育琳
以上正本證明與原本無異。
如不服本判決應於收受判決後10日內向本院提出上訴書狀，並應
敘述具體理由；其未敘述上訴之理由者，應於上訴期間屆滿後20
日內向本院補提理由書（均須按他造當事人之人數附繕本），切
勿逕送上級法院。
                                  書記官  朱宮瑩
中    華    民    國    98    年    10    月    9     日
所犯法條：
刑法第321條第1項第1款
犯竊盜罪而有左列情形之一者，處 6 月以上、 5 年以下有期徒
刑：
一、於夜間侵入住宅或有人居住之建築物、船艦或隱匿其內而犯
之者。


司法院資訊處製作；財團法人民間司法改革基金會備份。
